臺灣臺北地方法院刑事判決
111年度訴字第40號
公  訴  人  臺灣臺北地方檢察署檢察官
被      告  馬瑾  


輔  佐  人  
即被告配偶  李飛螢


上列被告因傷害等案件，經檢察官提起公訴（110年度偵字第291
69號）及移送併案審理（110年度偵字第30446號），本院判決如
下：
    主  文
甲○犯性騷擾防治法第二十五條第一項之強制觸摸罪，處拘役拾
日，如易科罰金，以新臺幣壹仟元折算壹日。
其餘被訴於民國一一○年七月五日傷害、恐嚇危害安全及同年月
六日公然侮辱部分均無罪。
    事  實
一、甲○因未配戴口罩外出，為鄰居代號AD000-H110365號（姓名
    詳卷，下稱A女）之成年女子發覺而拍照蒐證，進而與A女發
    生糾紛，甲○乃竟意圖性騷擾，於民國110年7月5日上午8時
    許（起訴書誤載為「7時10分前後」，應予更正），在新北
    市○○區○○路00巷00○0號前，以右手抱住A女後背，乘A女不及
    抗拒之際，以左手徒手抓住A女下體部位。
二、案經臺北市政府警察局新店分局報告臺灣臺北地方檢察署檢
    察官偵查起訴及移送併案審理。
    理  由
甲、有罪部分
壹、程序部分
一、本案證人即告訴人A女、證人乙○○及丁瑜萱於警詢時所為之
    陳述，屬被告以外之人於審判外之陳述，而本案被告甲○復
    爭執上開警詢陳述之證據能力（見本院111年度訴字第40號
    卷，下稱本院卷，該卷第45頁），且該警詢陳述，復查無傳
    聞例外之規定可資適用，依刑事訴訟法第159 條第1 項規定
    ，該陳述應無證據能力。
二、按被告以外之人於偵查中向檢察官所為之陳述，除顯有不可
    信之情況者外，得為證據，刑事訴訟法第159條之1第2項定
    有明文。查證人A女、乙○○及丁瑜萱於檢察官偵訊時具結後
    所為之陳述，雖屬被告以外之人於審判外之陳述，然依上開
    規定，仍具證據能力，被告主張該陳述無證據能力，實非有
    據。
三、其餘資以認定被告犯罪事實之非供述證據，查無違反法定程
    序取得之情形，依刑事訴訟法第158條之4反面解釋，亦具證
    據能力。至被告雖主張卷內相片、監視錄影係未經其同意而
    攝錄，故無證據能力云云，然查，本件卷內相片，係私人即
    鄰人丁瑜萱之配偶於公眾得見聞之案發現場，所拍攝本案糾
    紛之情狀，而錄影畫面則係平日架設於案發現場攝錄公共巷
    道所發生一切情狀之監視器，攝得本案糾紛過程，概無公務
    員違法取證之疑義，是被告上開主張，委無足取。
貳、實體部分
一、訊據被告固坦承於案發時、地與A女發生糾紛等事實，惟矢
    口否認有何強制觸摸犯行，辯稱：我根本沒有抓A女的下體
    ，是她抓我的下體云云。經查：
  ㈠被告因未配戴口罩外出，為A女發覺而拍照蒐證，2人進而發
    生糾紛等情，此為被告、證人A女、乙○○等人一致供證在卷
    （見本院卷第42、43、91、92頁；110年度偵字第29169號卷
    ，下稱偵字29169號卷，該卷第105頁），且有本院勘驗筆錄
    、現場監視錄影畫面翻拍相片在卷可稽（見本院卷第56至60
    、65至73頁），可以認定。
  ㈡被告於上開時、地以右手抱住A女後背，乘A女雙手分別環抱
    被告之肩、頸而不及抗拒之際，以左手徒手抓住A女下體部
    位乙節，此據證人A女於偵訊及本院審理時證述清楚（見偵
    字29169號卷第88頁；本院卷第92、93頁），且有鄰人丁瑜
    萱之配偶拍攝之相片可佐（見見110年度偵字第30446號卷，
    下稱偵字30446號卷，該卷第67頁），此情亦足以認定。
  ㈢衡以女性之下體，乃極其私密之身體部位，依社會一般經驗
    ，非可任意撫摸或觸碰。而依證人A女證稱：案發當時感到
    噁心等語明確（見本院卷第94頁）。顯見被告手抓A女下體
    部位之行為，已足使A女感到性方面之不當感受，而破壞其
    所享有與性有關之不受干擾之平和狀態。再參以被告係因不
    滿遭A女拍照蒐證，與之發生糾紛，並趁雙方肢體接觸之際
    ，手抓A女之下體部位，足證被告手抓A女下體之動作，係故
    意且非善意之行為，其主觀上具有藉此性騷擾之意圖，已甚
    明確。
  ㈣綜合上述，被告所辯，不足採信，其犯罪事證已臻明確，犯
    行可以認定。至檢察官雖聲請傳喚證人乙○○，以證明乙○○與
    偵字29169號卷第95頁相片（與偵字30446號卷第67頁之相片
    相同）之關係，以及其於偵訊時所證「被告對A女上下其手
    之具體內容」。然上開相片係鄰人丁瑜萱之配偶拍攝並提供
    乙節，已經A女於本院審理時陳明在卷（見本院卷第96頁）
    ，並無另為釐清之必要；另證人乙○○於偵訊時已證稱：我和
    他們離一段路；我們離很遠等語（見偵字29169號卷第105頁
    ），是其顯難清楚見聞被告與A女間肢體衝突之詳情，且本
    件事證已臻明確，依刑事訴訟法第163 條之2 第2 項第2款
    、第3 款規定，並無再次傳喚證人乙○○到庭作證之必要，併
    予指明。
二、核被告所為，係犯性騷擾防治法第25條第1項之強制觸摸罪
    。起訴書雖漏載起訴法條，惟已於起訴書犯罪事實欄載明該
    犯罪事實，本院自應予以審理。至移請併辦被告手抓A女下
    體部分，既與起訴書犯罪事實欄所載之犯行相同，即屬業經
    起訴之事實，本院自應予以審理。被告係29年6月15日出生
    ，有戶籍資料可考（見本院卷第17頁），其行為時年已81歲
    ，爰依刑法第18條第3項規定，減輕其刑。本院以行為人之
    責任為基礎，審酌被告趁人不及抗拒之際而觸摸告訴人之下
    體部位，對於告訴人身心造成戕害，且迄今仍未與告訴人達
    成和解或取得之原宥，所為實不足取，兼衡告訴人當庭表示
    之意見，並被告領有輕度身心障礙手冊（見本院卷第63、64
    頁）及其犯罪動機、智識程度及素行等一切情狀，量處如主
    文第1項所示之刑，兼諭知易科罰金之折算標準，以示懲儆
    。
三、不另為無罪諭知部分　
  ㈠公訴意旨略以：於110年7月5日上午7時10分前後，在上址，
    被告持棍毆打告訴人A女，A女遭毆打後返家安置寵物後，隨
    即折返現場與被告理論，詎被告接續其傷害犯意，繼續持棍
    毆打A女，於所持長棍遭A女撥掉後，仍持續以手抓A女胸部
    ，致A女受有前額瘀傷、右側胸壁挫傷、雙側前臂擦傷、右
    側大拇指瘀傷、左側大腿擦傷及後側上背挫傷等傷害。因認
    被告此部分另涉有刑法第277條第1項傷害罪嫌。
　㈡按以被害人之陳述為認定犯罪之依據時，必其陳述並無瑕疵
    ，且就其他方面調查，又與事實相符，始足採為科刑之基礎
    （最高法院61年度台上字第3099號判例參照）。尤以本案被
    告於案發前與證人A女、乙○○等鄰人，已多有訴訟糾紛，此
    為證人A女、乙○○所不諱言（見偵字29169號卷第17、31頁）
    ，且相關刑事案件判決可參（見本院卷第111至135頁之刑事
    判決書），則證人A女、乙○○等2人所述情節，是否完全真實
    ，自宜謹慎研求。 
　㈢經查：
　⒈依卷附監視錄影畫面，僅得見被告確曾手持長棍朝A女揮舞，
    然始終未見有擊中A女之情，此經本院勘驗監視錄影畫面明
    確，並製有勘驗筆錄供參（見本院卷第56至58頁），則證人
    A女於員警初詢或本院審理時分別證稱：被告用棍子打我，
    造成我頭部、右手大拇指、後上背及左大腿受傷等語（見偵
    字29169號卷第16、17頁；本院卷第97、98頁），即難認屬
    實。
　⒉證人A女固一再證稱：被告以手抓其右胸部等情（見偵字2916
    9號卷第16、17、87頁；本院卷第93頁），而證人乙○○、丁
    瑜萱亦於警詢亦為相同之證述（同上卷第28、38頁）。然依
    前揭鄰人拍攝相片，僅得見被告以左手抓住A女下體部位，
    已如前述，未見被告有何手抓A女胸部之情；又證人乙○○於
    偵訊時亦坦言：我和他們離一段路；我們離很遠等語不諱（
    見偵字29169號卷第105頁），則其顯難清楚見聞被告與A女
    之肢體衝突詳情；況依現場監視錄影畫面翻拍相片（同上卷
    第66至70頁），被告與A女抱住對方時，2人均係背對現場眾
    人，縱令A女確遭襲胸，證人乙○○、丁瑜萱實亦無從見聞，
    足見其2人此部分證詞，實屬言過其實，自從執為補強證人A
    女所謂遭襲胸之證詞之真實性。是以，尚難單憑A女單一指
    訴，遽認被告確有襲胸乃至A女受有胸壁挫傷之情。
　⒊證人A女雖指證被告以棍子打我及用手抓傷我，造成我的左手
    臂內側挫傷等語（見偵字29169號卷第17頁），然被告持棍
    朝A女揮舞之際，並未擊中A女，已如前述。又案發當天係A
    女主動趨近被告，抓住、撥開並取下被告所持長棍，隨即環
    抱被告之肩、頸，並不時施力、下壓被告身體，以致被告雙
    腳偶有明顯曲蹲等情，此有本院勘驗筆錄及現場監視器錄影
    畫面翻拍相片供參（見本院卷第57、58、66至70頁），依該
    勘驗結果，A女與被告環抱之際，始終未見被告有刻意以手
    抓傷A女左手臂之舉，且當時被告略處於被動之劣勢，不時
    遭A女施力、下壓，苟A女雙手環抱被告肩、頸而施力之際，
    因此發生雙側前臂擦傷之傷害，實亦難歸咎於被告。
　㈣至診斷證明書（見偵字29169號卷第47頁）固記載A女受有前
    額瘀傷、右側胸壁挫傷、雙側前臂擦傷、右側大拇指瘀傷、
    左側大腿擦傷及後側上背挫傷等傷害，而傷勢造成之原因多
    端，即難逕認該等傷勢係遭被告於案發當日毆擊所致。
　㈤依上所述，此部分傷害犯行（含被訴襲胸部分），尚無從依
    檢察官所舉證據及指出證明之方法，認定被告確有此部分犯
    行，本應為無罪判決，惟因公訴人似認此部分與前揭事實欄
    有罪部分有實質上一罪關係，爰不另為無罪之諭知。
乙、無罪部分
壹、公訴意旨略以：
一、於110年7月5日上午7時10分前後，在上址，被告自其住處內
    取出鐮刀，並持向A女揮舞、比劃，以加害生命、身體之事
    恐嚇A女，使A女心生畏懼而致心危害於安全。因認被告此部
    分涉有刑法第305條恐嚇危害安全罪嫌。
二、於110年7月6日晚間8時45分前後，在新北市新店區安泰路60
    巷55弄口，被告以「妳不要臉」等語辱罵A女。因認被告涉
    有刑法第309條第1項之公然侮辱罪嫌等語。
貳、按犯罪事實應依證據認定之，無證據不得認定犯罪事實；又
    不能證明被告犯罪或其行為不罰者，應諭知無罪之判決，刑
    事訴訟法第154 條第2 項、第301 條第1 項分別定有明文。
    且認定犯罪事實所憑之證據，無論係直接證據或間接證據，
    其為訴訟上之證明，均須達到通常一般之人均不致有所懷疑
    ，而得確信其為真實之程度者，始得據為有罪之認定，倘其
    證明尚未達到此一程度，而有合理之懷疑存在，本諸無罪推
    定原則，自應為被告無罪之諭知，最高法院69年台上字第49
    13號、40年台上字第86號及76年台上字第4986號判例可資參
    照。
參、公訴人認被告涉有此部分罪嫌，無非係以證人A女、丁瑜萱
    、乙○○等3人之證詞及鄰人所攝相片等，為其主要論據。訊
    據被告堅決否認犯罪，辯稱：我沒有拿鐮刀；因為A女抓我
    下體，我才罵她不要臉等語。
肆、經查：
一、被訴恐嚇危害安全部分
　　證人A女、證人丁瑜萱、乙○○固均指證被告於前揭案發時、
    地，手持鐮刀向A女揮舞或比劃等語（見偵字29169號卷第16
    、20、30、40、105頁）。然證人A女指訴被告揮舞鐮刀之際
    ，尚恫稱：你給我小心點等語（同上卷第16頁），惟證人丁
    瑜萱則證稱：並未聽聞被告當天有出言恐嚇A女等語（同上
    卷第106頁），可見其2人證述情節，並非合致；而證人乙○○
    復於偵訊時坦言：我和他們離一段路；我們離很遠等語不諱
    （同上卷第105頁），則其顯難清楚見聞被告如何持鐮刀對A
    女揮舞。尤以卷存相片（同上卷第51頁），可見被告「正握
    」刀刃呈勾狀、「刀刃朝向自己、下方」之鐮刀，被告豈有
    至愚持以揮舞，徒令自陷遭刀刃劃傷之高度風險；況該相片
    亦未攝及A女，未能憑以確認被告與A女之相對位置，自難遽
    認被告有何持刀揮舞以恐嚇A女之情。
二、被訴公然侮辱部分
　㈠證人A女就被告辱罵之內容乙節，其於警、偵訊時係證稱：被
    告對我說「妳不要臉」等語（見偵字29169號卷第16、20、1
    05頁），然於審理時則證謂：被告罵完「幹你娘」後，就罵
    我「不要臉」等情（見本院卷第95頁），前、後所述，不甚
    一致；另就遭被告辱罵之時間乙節，先證稱：是110年7月9
    日，後改口：是110年7月6日，再翻稱：是被他打（按指110
    年7月5日）隔了2、3天，應該是110年7月7日，復稱：根據
    我拍的影片，我確定被告是7月6日罵我等各語（見偵字2916
    9號卷第16、20、104、105頁），前、後翻異不定；況卷內
    亦無關於110年7月6日被告與A女發生糾紛之相片或影像等客
    觀證據，足以補強A女指訴之真實性。則A女所述遭被告辱罵
    之情節，是否信實，要非無疑。
　㈡證人乙○○固於110年8月25日警詢時證稱：110年7月6日晚間8
    時45分，我在新北市新店區安泰路60巷55弄口看到被告跟在
    A女後面對著她（筆錄誤繕為「他」）罵「妳不要臉」等語
    （見偵字29169號卷第30頁），然其於該次警詢時並未同時
    提出憑以協助其記憶上開事件之客觀事證，則其何以能憶起
    1月前他人之糾紛?實非無疑。況依其於偵訊時所述：「（問
    ：你於110年8月25日中午到雙城派出所接受警察詢問時說，
    7月6日晚間8時45分左右，你在安泰路60巷55弄口，看到甲○
    拿棍子跟在A女後面，罵她『妳不要臉』？）應該是有，因為
    他太多次了，我現在記得那天有）」（同上卷第105頁），
    足見其純粹係依憑被告經常與A女等鄰人發生糾紛之刻板印
    象而為上開證述，所述即非有明顯瑕疵，無從採信。
　㈢至於被告雖自陳：因為A女抓我下體，我才罵她不要臉云云，
    然其所陳情節，核與證人A女、乙○○指證之背景事實（該2人
    並未指出A女與被告發生肢體衝突），大相逕庭，難以確認
    其所述情節之時、空背景，自無從認定被告業已自白而憑為
    不利被告之認定。
　㈣基此，本案尚難僅憑上開顯具瑕疵之證詞，遽謂被告確有此
    部分犯行。
伍、綜上所述，公訴人所舉證據，尚不足以證明被確有公訴人所
    指上開2 項犯行，既不能證明被告犯罪，揆諸前開說明，自
    應為被告無罪之諭知。
丙、退回部分併辦之說明
壹、檢察官110年度偵字第30446號移送併辦意旨略稱：被告意圖
    騷擾，以手抓A女胸部，又以其男性生殖器磨蹭A女之左大腿
    ，涉有性騷擾防治法第25條第1項之罪嫌，請併案辦理等語
    。
貳、然依勘驗監視錄影畫面結果，被告與A女環抱之際，始終未
    見被告有刻意以生殖器磨蹭A女之左大腿之情，且當時被告
    略處於被動之劣勢，不時遭A女施力、下壓，苟因此導致其
    生殖器部位不慎與A女下肢發生接觸，亦難認係被告刻意為
    之，是尚難認被告有此併辦意旨所指犯行；另並無確實證據
    足以證明被告另有襲胸之情，已如前述。從而，此部分併辦
    意旨所敘應併予審理之犯行，無從認與前揭起訴判罪部分有
    何實質上或法律上一罪關係，本院尚不得併予審究，應退由
    檢察官另為適法之處理。
據上論斷，應依刑事訴訟法第299 條第1 項前段、第301 條第1
項，判決如主文。
本案經檢察官楊大智提起公訴，檢察官戚瑛瑛移送併辦，檢察官
林婉儀到庭執行職務。
中　　華　　民　　國　　111 　年　　5 　　月　　30　　日
                  刑事第七庭  審判長法  官  廖建傑
                                    法  官  王星富
                                    法　官　吳旻靜
以上正本證明與原本無異。
如不服本判決應於收受後20日內向本院提出書狀，並應敘述具體
理由；其未敘述者，應於屆滿後20日內向本院補提理由書（均須
之人數附）「切勿逕送」。告訴人或被害人如對於本判決不服者
，應具備理由請求檢察官上訴，其上訴期間之計算係以檢察官收
受判決之日期為準。
                                    書記官  林怡雯
中　　華　　民　　國　　111 　年　　5 　　月　　30　　日
附錄：本案論罪科刑法條全文
性騷擾防治法第25條
意圖性騷擾，乘人不及抗拒而為親吻、擁抱或觸摸其臀部、胸部
或其他身體隱私處之行為者，處2年以下有期徒刑、拘役或科或
併科新臺幣10萬元以下罰金。
前項之罪，須告訴乃論。